【裁判字號】    98,交上易,698
【裁判日期】    981202
【裁判案由】    過失傷害
【裁判全文】
臺灣高等法院臺南分院刑事判決       98年度交上易字第698號
上  訴  人  臺灣雲林地方法院檢察署檢察官
被      告  甲○○
                    號4樓
上列上訴人因被告過失傷害案件，不服臺灣雲林地方法院97年度
交易字第214號中華民國98年9月1日第一審判決（起訴案號：臺
灣雲林地方法院檢察署97年度偵字第5263號），提起上訴，本院
判決如下：
    主  文
上訴駁回。
    事  實
一、甲○○任職於臺西汽車客運股份有限公司（下稱臺西客運）
    ，以駕駛營業大客車為業，為從事駕駛業務之人，於民國（
    下同）96年5月12日11時15分許 ，駕駛車牌號碼FV-008號營
    業大客車搭載乘客乙○○，自臺西客運雲林北港站出發欲前
    往雲林元長站途中，在同日11時35分許，沿雲林縣元長鄉○
    ○路由南往北方向行駛，欲停靠雲林縣元長鄉○○路56號辰
    祐診所前之公車站牌之際，原應注意汽車裝載時，載運人客
    、貨物必須穩妥，且汽車行駛時，駕駛人應注意車前狀況，
    隨時採取必要之安全措施，並隨時維護車內乘客之安全，而
    依當時並無不能注意情事，竟疏未注意而貿然駕車前行。適
    坐於該車前第3排位置之乘客乙○○ ，站立離座正欲走向前
    方車門準備下車之際，甲○○因突然遭遇不明車況，且已疏
    未保持注意義務在先，而不及將該部營業用大客車緩慢停下
    ，改以猛踩剎車之方式將該車緊急剎停。乙○○在該車上受
    此緊急剎車之慣性作用，原先亦疏未緊握好前方椅背把手之
    手，因無法承受而鬆脫，其身體並受力向前拋出，並撞擊該
    車前方擋風玻璃，擋風玻璃呈蜘蛛網狀龜裂，乙○○並因而
    受有頭部外傷合併腦震盪及頸部挫傷等傷害。嗣經乙○○向
    臺灣雲林地方法院檢察署提出告訴，而循線查悉上情。
二、案經乙○○訴請臺灣雲林地方法院檢察署檢察官偵查起訴。
    理  由
一、認定犯罪事實所憑之證據及理由
（一）公訴人、被告及辯護人，均同意下述之供述或非供述證據
      之證據能力，本院審酌前開證據之作成或取得之狀況，並
      無非法或不當取證之情事，且亦無顯不可信之情況，並無
      證據力明顯過低之情形，復經本院於審判期日就上開證據
      依法進行調查、辯論，依刑事訴訟法第159條之5規定，均
      具有證據能力，合先敘明。
（二）被告任職於臺西客運，以駕駛營業大客車為業 ，於96年5
      月12日11時15分許，駕駛車牌號碼FV-008號營業大客車搭
      載告訴人，自臺西客運雲林北港站出發欲前往雲林元長站
      途中，在同日11時35分許，沿雲林縣元長鄉○○路由南往
      北方向行駛，行近雲林縣元長鄉○○路56號辰祐診所前公
      車站牌時，告訴人站立起身欲往前行，因其所搭乘、由被
      告駕駛之營業大客車未待其穩妥站立即緊急剎車後所生慣
      性作用往前拋出，致告訴人向前衝撞車輛前方擋風玻璃，
      擋風玻璃呈蜘蛛網狀龜裂，告訴人並因此受有頭部外傷合
      併腦震盪及頸部挫傷等傷害等情，除據被告供承在卷外，
      復與證人乙○○於之證述大致相符，並有案發翌日車輛照
      片4張、褒忠三仁診所之診斷證明書1紙、刑案現場測繪圖
      1紙、現場勘驗照片19張 、大客車行車執照及被告之職業
      駕駛執照、行車紀錄卡 、樺崎公司98年3月18日樺業九八
      第003號函及所附之行車紀錄紙分析報告書 、行車紀錄紙
      描繪圖 、摩擦係數對照表各1份、雲林縣警察局虎尾分局
      98年5月27日雲警虎偵字第098000 6861-1號函及所附之現
      場繪製圖 、98年6月15日雲警交字第0980017638號函及所
      附之三色號誌運轉管制彙整表、交通現場圖及樺崎公司98
      年7月15日樺業九八第004號函在卷可稽（他卷第27至29、
      41、62至71、82、83頁 、原審卷第60至64、82至87、106
      頁），堪予認定。。
（三）依本件事故發生時上開大客車之行車紀錄紙所示，該車輛
      當時之行車速度為 ：「11時35分49秒起至11時36分6秒止
      ，自0km/hr加速至28km/hr，歷時17秒 ，行駛里程為66公
      尺；11時36分6秒起至11時36分28秒止，自28km/hr減速至
      0km/hr，歷時22秒，行駛里程為86公尺；11時36分28秒起
      至11時46分21秒止，時速均為0km/hr，處於停車狀態，歷
      時9分53秒」等情 ，有樺崎公司98年3月18日樺業九八第
      003號函暨檢附之行車紀錄紙分析報告書1份在卷可按（原
      審卷第60至62頁）。告訴人亦證稱：「（你撞到玻璃後坐
      在地上，坐在地上到走下車，這中間的過程車子是否還有
      往前開，有沒有再移動？）沒有。」等語（ 原審卷第129
      頁反面）。足見告訴人撞擊擋風玻璃後，上開車輛停進停
      靠站後再停了9分53秒。 因此，上開車輛緊急剎車之時間
      應係在：「11時36分6秒起至11時36分28秒止，自28km/hr
      減速至0km/hr，歷時22秒，行駛里程為86公尺」之間。告
      訴人雖指稱：本件事故係因被告於車輛停靠至辰祐診所停
      穩後，伊方起身離開座位，欲下車之際，被告再度踩油門
      後又立即緊急剎車云云（原審卷第129頁 、本院卷98年11
      月18日筆錄），惟自上開行車紀錄紙分析報告書中，上開
      車輛於行進86公尺之距離間，並無時速為0km/hr之情形。
      因此，告訴人上開證述，應係因事故突發反應不及所造成
      記憶錯誤之情形，併此敘明。
（四）又告訴人係坐於前方第3排之座位 ，至車輛前方之擋風玻
      璃尚有相當空間，而本件事故發生之時點，上開車輛之時
      速介於28km/hr至0km/hr間，已如前述 ，則依告訴人所受
      傷害之部位及擋風玻璃受損部位觀之，若告訴人在車內有
      緊握椅背把手，其剎車力道乃至於車輛往前之慣性作用，
      應尚不足使告訴人受有上開傷勢，因此，本件事故發生時
      ，因被告突然緊急剎車且告訴人疏未緊握前方椅背把手，
      而致告訴人受緊急剎車之慣性作用往前拋出，撞擊前方擋
      風玻璃之事實，應堪認定。
二、對於被告辯解本院之判斷
（一）被告辯解要旨
      辯稱：當時係為閃避上開大客車左方由西向東行駛，且停
      止於上開大客車前方車牌號碼不詳之機車，方緊急剎車云
      云。
（二）不採的理由
    １汽車駕駛人雖可信賴其他參與交通之對方亦能遵守交通規
      則，同時為必要之注意，謹慎採取適當之行動，而對於不
      可知之對方違規行為並無預防之義務，惟對於違規行為所
      導致之危險，若屬已可預見，且依法律、契約、習慣、法
      理及日常生活經驗等，在不超越社會相當性之範圍應有注
      意之義務者，自仍有以一定之行為避免結果發生之義務，
      倘關於他人之違規事實已極明顯，同時有充足之時間可採
      取適當之措施以避免發生交通事故之結果時，即不得以信
      賴他方定能遵守交通規則為由，以免除自己之責任（最高
      法院74年臺上字第4219號、84年臺上字第5360號判例意旨
      參照）。是汽車駕駛人對於他人之違規行為縱無預見及防
      止之義務，仍應於已盡法律、契約、習慣、法理、日常生
      活經驗下應盡之相當注意義務後，始得據以主張對該他人
      違規行為所生危害無法預見、防止而無過失，合先敘明。
    ２本件被告為從事駕駛業務之人，前已述及，且經被告自承
      在卷，當日其係駕駛營業大客車沿固定營運路線行駛、載
      運乘客，此亦為被告所不爭執，且與告訴人乙○○指陳情
      節一致，則被告非唯熟習駕駛營業用大客車，且對於事故
      發生時、地之道路狀況、車行方向、車流量等節均知之甚
      詳，是依被告之駕駛能力及經驗，應能注意所駕營業大客
      車停靠之站牌距離事故發生路口甚近，其他車輛可能自路
      口未遵守交通號誌、標線行駛，而穿越被告所駕駛之車道
      ，此縱與交通安全規則未盡相符，但為具駕駛能力及經驗
      之人所能預見，被告竟未能注意及之，已難謂盡習慣、日
      常生活經驗下應盡之相當注意義務。再者，被告所駕駛之
      營業用大客車為公車，依一般公車行駛之常態，於公車到
      站前乘客多已起身準備下車，待公車停妥後，車上乘客先
      行下車，欲上車之乘客再上車，則告訴人因車輛靠近辰祐
      診所前之公車站牌，而起身準備下車，其行為反應實與一
      般乘客無異，客觀上被告對於告訴人基於上開理由在車內
      站立應能清楚預見。
    ３況汽車行駛時，駕駛人應注意車前狀況，並隨時採取必要
      之安全措施 ，道路交通安全規則第94條第3項定有明文。
      又依據上開規定，汽車駕駛人之注意義務係兼及於「注意
      車前狀況」與「採取必要之安全措施」二者，換言之，汽
      車駕駛人如疏於注意前方車況在先，縱然嗣後已採取避險
      措施，亦不能謂其確實依該條規定善盡汽車駕駛人之注意
      義務。如若不然，則汽車駕駛人豈非均得在道路上任意偏
      斜行駛，再以猛踩煞車、急停迴轉等避免擦撞舉動據以免
      責？準此，縱被告確為閃避突然出現之機車而緊急煞車以
      避免造成車內乘客發生更嚴重之傷害結果，惟其既已疏於
      注意車前狀況在先，即不得將應具備之注意義務與防免措
      施二者割裂觀察，遽認其並未違反相關交通安全注意規定
      而無任何過失可言。何況，被告於中午時分駕車行經人車
      往來頻繁之雲林縣元長鄉○○路，其辯稱為閃避機車而緊
      急剎車，然該機車卻無任何證據證明確實存在，則被告所
      謂「閃避機車」云云，實難遽信。
    ４本件被告所駕車輛於靠近公車站牌前欲停靠之際，本應減
      慢速度，且隨時注意車前狀況，然被告卻因不明車況緊急
      剎車，致告訴人衝撞前方擋風玻璃倒地，受有上開傷勢，
      而當時依被告之智識、能力又無不能注意之情事，前皆提
      及，被告竟於靠站停車、車速非快之狀況下，仍未能平穩
      剎停，猶貿然緊急剎車，其疏於注意車前狀況、隨時採取
      必要之安全措施甚明，且其過失行為與告訴人之傷害間，
      有相當因果關係。
    ５綜上所述，被告之所辯，並無可採，本件事證明確，被告
      上開業務過失傷害犯行，洵堪認定，應予依法論科。
三、論罪科刑之理由
（一）核被告所為，係犯刑法第284條第2項業務過失傷害罪。
（二）原審依上開事證，適用前述法律，並審酌被告並無前科、
      素行良好，有臺灣高等法院被告全國前案紀錄表可按，因
      其一時疏忽過失傷及告訴人，告訴人亦與有過失，但被告
      犯後否認過失、未見悔意反省，考量告訴人之傷勢輕重，
      被告雖尚未與告訴人達成和解，然其曾表示欲以15萬元與
      告訴人和解，因和解金額與告訴人要求差距過大，而未能
      達成和解等一切情狀，量處拘役四十日，並諭知易科罰金
      之折算標準。經核認事用法均無不合，量刑亦屬妥當，檢
      察官上訴指摘原判決認定告訴人與有過失有誤及量刑過輕
      ，均為無理由，應予駁回。
四、適用法律
    刑事訴訟法第368條。
本案經檢察官吳忠賢到庭執行職務。
中    華    民    國    98    年    12    月    2     日
                  刑事第三庭    審判長法  官  陳義仲
                                      法  官  宋明中
                                      法  官  蔡勝雄
以上正本證明與原本無異。
不得上訴。
                                      書記官  汪姿秀
中    華    民    國    98    年    12    月    2     日
附錄論罪科刑法條：
中華民國刑法第284條第2項：
從事業務之人，因業務上之過失傷害人者，處 1 年以下有期徒
刑、拘役或 1 千元以下罰金，致重傷者，處 3 年以下有期徒刑


司法院資訊處製作；財團法人民間司法改革基金會備份。
